台灣宜蘭地方法院刑事判決　　　　　　　　　　　九十一年度易字第二八四號
　　公　訴　人　台灣宜蘭地方法院檢察署檢察官
　　被　　　告　乙○○
　　選任辯護人　柯士斌
　　　　　　　　黃豪志
　　　　　　　　吳文升
右列被告因竊盜案件，經檢察官提起公訴（九十一年度偵字第九六八號），本院判決
如左：
    主  文
乙○○竊盜，處有期徒刑陸月，如易科罰金以參佰元折算壹日。
    事  實
一、乙○○係晉優砂石廠之現場負責人，於民國九十一年三月二十日晚間，意圖為自
    己不法之所有，由其駕駛挖土機，在宜蘭縣蘇澳鎮澳花村之和平溪大濁水橋上游
    約三公里處之河床行水區內，擅自採取、盜挖經濟部水利處第一河川局（以下簡
    稱第一河川局）所管理之公有砂石約四百立方米，得手後，再委由不知情之卡車
    司機外運至不詳地點，因而損害於第一河川局之權益。嗣於同日晚間二十一時三
    十分許，經警據報前往查緝時，乙○○趁隙逃逸，並經警在現場扣得右開挖土機
    一輛。嗣乙○○於有偵查犯罪職務之公務員發覺係其犯罪前，自動向宜蘭縣警察
    局蘇澳分局自首，並表示願意接受裁判。
二、案經宜蘭縣警察局三星分局報請台灣宜蘭地方法院檢察署檢察官偵查起訴。
    理  由
一、訊據被告乙○○對於右揭時地駕駛挖土機開挖河床砂石為警查獲之事實，固不否
    認，惟否認有何竊盜及違反水利法之犯行，辯稱：伊當時不是盜挖河床上之砂石
    ，伊是因為九十年八月至九十一年三月適值枯水期，因附近伊所負責之晉優砂石
    廠需要用水，乃在該河床地挖掘蓄水池，以便引水至伊砂石廠使用，伊所起挖之
    砂石並未外運，均堆置在旁邊，現場之輪胎痕係其他砂石廠卡車行駛所留下來的
    云云。惟查，右揭被告於行水區內，擅自採取、盜挖砂石，係經宜蘭縣警察局蘇
    澳分局澳花派出所員警於九十一年三月二十日二十一時至現場埋伏發現有盜採河
    床砂石情形，惟限於警力人員問題，未能即時予以取締，俟連絡支援警力於同日
    二十一時三十分抵達現場時，為盜採者發現，現場僅遺留一部挖土機，現場經勘
    查盜採數量約計四百立方米等情，有經濟部水利處第一河川局承辦人員會同宜蘭
    縣警察局刑警隊、蘇澳分局及蘇花派出所人員所製作之經濟部水利處第一河川局
    河川巡防取締違規現場勘查記錄一紙及現場圖附於警訊卷內可稽。又依卷附查獲
    現場照片所示，被告所開挖之河床現場範圍、形狀，顯非一般供作蓄水、引水之
    用，且現場挖土機所停放之挖掘位置，有明顯卡車進出頻繁之輪胎痕跡，顯見被
    告應係擅自盜採砂石外運應堪認定。矧依卷附現場照片所示，現場並無被告所稱
    伊將所開挖之砂石堆置於旁邊之情形，益徵被告所辯云云，要無足採。再參之證
    人即前往會同取締本件之宜蘭縣警察局蘇澳分局警員高國良於本院審理中結證稱
    ：本件係澳花派出所接獲檢舉，再前往查獲，當晚接近十二點，現場遺留一部挖
    土機，伊等抵達時，澳花派出所警員已在現場，發現現場被挖，即照相，會同水
    利局，盜採地點是行水區，依現場看應該是盜採砂石，現場旁邊並沒有堆置砂石
    ，現場照片輪胎痕跡係卡車之痕跡等語，及證人即第一河川局人員甲○○於本院
    審理中結證稱：當天宜蘭縣警察局經濟組聯絡伊到達現場約為二十一日凌晨，依
    據派出所查獲當時只剩下一部挖土機，二十一日白天拍的照片與二十日晚間拍的
    現場一樣，現場係行水區等語，足證被告當晚（二十日晚間）確實有盜採砂石之
    情，應堪認定。雖上開二證人均另證稱未見到載運砂石之卡車，惟證人二人抵達
    現場時，為時已晚，被告已逃逸無蹤，被告所雇用之卡車司機焉有至愚仍留在現
    場之理，是當不得以證人二人未看見卡車即認被告無盜採砂石之行為。另依現場
    照片所示，卡車行駛之輪胎痕停車位置，與被告所駕駛挖土機之停放位置相契合
    ，足徵被告係以其挖土機盜挖河床砂石供卡車運離現場，要堪認定，被告辯稱該
    現場之卡車輪胎痕係其他砂石場之卡車所遺留下來云云，應屬卸責之詞，委無足
    取。此外並有右開挖土機一台扣案可資佐證，事證已臻明確，被告犯行應堪予認
    定。
二、核被告意圖為自己不法之所有，而竊取他人之動產（砂石），所為係犯刑法第三
    百二十條第一項之竊盜罪。又被告在行水區內擅自採砂石，因而損害他人之權益
    ，所為係另犯水法法第九十二條之一第一項前段之罪。（此部分起訴書雖未論及
    ，惟此部分與起訴書已論列被告竊盜部分，有裁判上一罪之關係，為起訴效力所
    及，本院自得併予審究之）被告一行為同時觸犯上開二罪名，屬想像競合犯，應
    從一重之刑法第三百二十條第一項之竊盜罪處斷。另公訴人認被告與年籍不詳之
    卡車司機有犯意聯絡及行為分擔，屬共同正犯，惟被告否認與卡車司機共同竊盜
    ，復查無積極證據足資證明該卡車司機究係幾人或確係知情並與被告確有犯意聯
    絡及行為分擔，依「罪證有疑，利於被告」之原則，此部分應屬不能證明，併予
    敘明。又被告於有偵查犯罪職務之公務員發覺係其犯罪之前，即自動向警自首並
    表示願意接受裁判，業據宜蘭縣警察局蘇澳分局警員高國良於本院審理中結證屬
    實，應依自首之規定減輕其刑。爰審酌被告意圖為自己不法所有，於行水區內擅
    自採取、竊取砂石之犯罪動機、目的、手段，對被害人管領財產法益所生之危害
    ，及其犯罪後之態度等一切情狀，量處如主文刑示之刑，並諭知易科罰金之折算
    標準，以示懲儆。扣案之挖土機乙輛，被告雖供承為其所有，惟尚非專供犯罪所
    用之物，考量其價值與本罪侵害法益之比例，爰不併予宣告沒收，亦予敘明。
據上論斷，應依刑事訴訟法第二百九十九條第一項前段，水利法第九十二條之一第一
項前段，刑法第十一條前段、第三百二十條第一項、第五十五條、第六十二條前段、
第四十一條第一項，罰金罰鍰提高標準條例第一條前段、第二項，判決如主文。
中      華      民      國      九十一    年     十      月      七     日
                                   臺灣宜蘭地方法院刑事第二庭
                                           法  官  黃  永  勝
右正本證明與原本無異。
如不服本判決，應於判決送達後十日內向本院提出上訴狀( 應附繕本 )。
                                           書記官  莊  文  東
中      華      民      國      九十一    年     十      月      八     日
參考法條：
刑法第三百二十條第一項
意圖為自己或第三人不法之所有，而竊取他人之動產者，為竊盜罪，處五年以下有期
徒刑、拘役或五百元以下罰金。
